【裁判字號】    90,上訴,240
【裁判日期】    891215
【裁判案由】    違反槍砲彈藥刀械管制條例等
【裁判全文】
臺灣高等法院臺中分院刑事判決                      九十年度上訴字第二四號
    上  訴  人
    即  被  告  甲○○
    選任辯護人  周平凡
右上訴人因違反槍砲彈藥刀械管制條例案件，不服臺灣台中地方法院八十九年度訴字
第一三四九號中華民國八十九年十二月十五日第一審判決（起訴案號：臺灣台中地方
法院檢察署八十九年度偵字第八二五六號），提起上訴，本院判決如左：
      主  文
原判決關於被告非經許可製造可發射子彈具有殺傷力之槍枝罪及執行刑部分撤銷。
甲○○未經許可製造可發射子彈具有殺傷力之改造手槍，處有期徒刑伍年肆月，併科
罰金新台幣捌萬元，罰金如易服勞役，以參佰元即新台幣玖佰元折算壹日。扣案之仿
ＣＬＯＣＫ廠一七型半自動手槍製造之改造手槍壹支 (含彈匣壹個)沒收。
其餘上訴駁回。
上訴駁回部分所處之刑，與前開未經許可製造可發射子彈具有殺傷力之槍枝罪所處之
刑，主刑部分應執行有期徒刑伍年陸月，併科罰金新台幣拾萬元，罰金如易服勞役，
以參佰元即新台幣玖佰元折算壹日。
    事  實
一、甲○○係位於台中縣大甲鎮○○里○○街七八號第二休閒空間泡沫紅茶店之負責
    人，於民國（下同）八十八年五、六月起至八月十七日間某日，在臺中市第一廣
    場，以新台幣 (下同)四千元代價向姓名年籍不詳之成年男子購得仿ＣＬＯＣＫ
    廠一七型半自動手槍製造之玩具手槍一支 (含彈匣一個)並附贈具殺傷力之子彈
    一顆、不具殺傷力之子彈一顆，因而未經許可，無故持有具殺傷力之子彈一顆。
    甲○○於取得該手槍後，即於買進後至八月十八日晚間九時三十分止之某日，以
    不詳工具，將上開玩具手槍更換已貫通之土造金屬槍管，而未經許可將之製造成
    可發射子彈具有殺傷力之改造手槍，平日並置於其所經營之泡沬紅茶店之櫃台公
    事包內，以防萬一。同年八月十八日晚間九時三十分許，來店消費之葉建偉，因
    穢言辱罵甲○○所僱用之女服務生係妓女，甲○○乃與葉建偉發生爭執，並一時
    氣憤難忍，即自該店內吧台之黑色公事包內提出其藏放之前述槍枝及子彈，欲持
    之作勢恫嚇葉建偉 (甲○○另涉犯恐嚇罪嫌部分，應由檢察官另行偵辦)，丁○
    ○見情況不妙即上前阻止，在拉扯間甲○○誤扣板機，不幸擊中丁○○左腹部一
    槍，甲○○見丁○○受傷即要求店內之小姐羅惠雯叫救護車且協助送醫 (甲○○
    涉犯過失傷害部分業經撤回告訴)後乘隙逃逸，並將前揭槍枝丟棄於台中縣大甲
    鎮○○路麥當勞附近電線桿草叢內，另將已經擊發子彈所遺留之彈殼一只，放置
    於其所騎乘之車號ＶＴＮ─０九三號機車之置物箱內，嗣經警方人員通知甲○○
    於同年月十九日到案說明，並帶同警員於同日下午二時三十分至上開處所分別起
    出並扣得前揭槍枝及業經擊發具有殺傷力之子彈所遺留之彈殼一個，始查獲上情
    。
二、案經台中縣警察局大甲分局報請台灣台中地方法院檢察署檢察官偵查起訴。
    理  由
一、本件被告甲○○坦承於八十八年八月十九日在其所經營之泡沬紅茶店內，因丁○
    ○前來消費時出言不遜，一時氣憤下曾取出其放在吧台公事包內之改造手槍及子
    彈擊發並打傷告訴人丁○○之左腹部之事實經過，已經其於警訊、偵查及原審、
    本院坦白承認，雖其於原審及本院均否認有改造槍枝之犯行，辯稱：該槍枝係伊
    向綽號「阿寬」之吳慶寬 (六十七年一月八日生，於八十九年五月二十四日因車
    禍死亡)以二萬五千元之代價購得，並未改造該槍枝，伊於警訊時承認有改造槍
    枝，係因警員告以若配合，才讓伊繼續開店云云。但查：被告係於八十八年五、
    六月間，在臺中市第一廣場，以四千元代價向姓名年籍不詳之成年男子購得上開
    未具殺傷力之玩具手槍後，自行加以改造，業據被告於八十八年八月十九日警訊
    、同日檢察官偵查時供述甚詳（八十九年度偵字第八二五六號第十頁反面、八十
    八年度核退字第五六七號卷第五頁反面）；當時被告正值案發，在偶然槍擊心慌
    之情形下，其就槍枝來源之供述，自較真實，且被告於警訊時之自白，完全係出
    於其自由意思，並係被告被帶回警局時他自己主動供出，又據證人即製作筆錄之
    台中縣政府警察局大甲分局警員丙○○於原審八十九年八月十八日訊問時證述明
    確（原審卷第四十一、四十二頁）；其於本院出庭作證時復結證稱：當時警方接
    獲報案說有槍擊，先將店內的小姐隔離訊問，他們都不講，後來是葉建偉講出來
    是被告犯罪，被告才承認並帶警方取出槍彈，．．我們當時搜查的重點在槍跟槍
    擊案，我們先在店裡搜查．改造槍枝部分是後來被告在警局講出來的（本院九十
    年二月十九日訊問筆錄）；且有台中縣警察局大甲分局函送之交查職務報告書一
    份附卷足供參證（原審卷第三十一頁）；次查被告就購買該玩具手槍之代價，於
    警訊、偵查均一致供稱：係在台中市第一廣場，以四千元買的已如前述；於原審
    八十九年七月三十一日調查時亦供稱：「約在八十八年六月間在台中市第一廣場
    買的，我本來買的是玩具槍，我是以四千元的代價買的，總共是玩具槍一支、子
    彈二顆，我手槍、子彈都沒有改造過」（原審卷第二十四頁）；但所謂「四千元
    」之買價與市售改造玩具手槍動輒上萬元以上之價格相比已屬偏低，可見被告於
    警、偵查中所稱是其買回來後自行改造，在價格方面自較可能，與常情亦無不合
    ，被告其後雖翻異前供，改稱：「沒有改造，手槍是一個叫阿寬的人，他的電話
    是0000000000，是他交給我的，他交給我後沒有改造．．．他本來說
    要賣我三萬，後來就用二萬五千元成交（原審卷第四十頁、本院卷九十年二月十
    九日調查筆錄）；但其就供詞前後不一之理由，先稱：「因為警察向我說若配合
    的話才讓我繼續開店．．．檢察官那裡我忘了我怎麼說」（原審卷第二十四頁）
    ；嗣則改稱：之前槍枝部分是阿寬叫我這樣說的（原審卷第八十一頁、本院卷第
    二十三頁）；但查被告所稱之阿寬即吳慶寬，早於八十九年五月二十四日因車禍
    死亡，此有警員報告書一紙附於原審卷七十三頁足按，而被告既稱與阿寬係喝酒
    認識之朋友，出事後未曾聯絡，更不知阿寬早於五月二十四日即亡故而仍聲請傳
    訊之，可見其與吳某並非熟識之朋友，且改造玩具手槍，使之具有殺傷力乃違法
    行為，此為一般人所明知，則被告在面臨刑事制裁之心理壓力下，豈有可能因為
    吳德寬交待之緣故即隱購實情，又查證人葉建偉警訊筆錄之製作時間係在八十八
    年八月十九日上午二時十分，其於筆錄中確已詳實供出係被告所開槍，亦有其警
    訊筆錄附卷足憑（八十九年度偵字第八二五六號卷第十四─五頁）；是在相關佐
    證已指向被告犯案，且警方如當場採集手部火藥射擊殘跡送驗若呈反應被告亦將
    無法逃避刑責之情形下（參前開交查職務報告書所載），警方應無再以配合辦案
    等為理由，迫使被告為不實供述之必要，雖本案迄未查獲被告改造手槍之工具，
    但被告自稱其購入玩具手槍之時間係在八十八年五、六月間，距案發時間：同年
    八月十九日，已有數月之久，且上開二度休閒空間泡沬紅茶店係營業之場所，被
    告將改造工具與槍彈分置二地，或於改造後將該不詳之改造工具，為免事跡敗露
    而予丟棄，並非不可能，再由被告前後供詞之反覆，可見被告於警訊及偵查中所
    言手槍部分是其買回後自行改造，並非毫無所憑，故不能因未查扣改造工具即逕
    認其於警、偵查中之自白不可採，此外，又有扣案之槍枝、業經擊發之彈殼一個
    可資佐證，而該槍枝，經送請內政部警政署刑事警察局鑑定結果，認係由仿ＣＬ
    ＯＣＫ廠一七型半自動手槍製造之玩具手槍更換已貫通之土造金屬槍管改造而成
    ，機械性能良好，可供擊發子彈使用，具有殺傷力，亦有該局八十八年八月三十
    日刑鑑字第八五六九四號鑑驗通知書一紙附卷可稽（偵卷第二十九頁正面）；又
    被告於事實欄所載時地曾擊發並打傷告訴人丁○○之左腹部，除據被告供承不諱
    外，並經告訴人於偵審中、證人即當時在場之與被告發生衝突之葉建偉、證人即
    受僱於被告之陳佩吟、羅惠雯、羅靜雯於警訊時分別指述、證述綦詳，並有告訴
    人遭槍擊受傷之照片一幀、診斷證明書一件可資佐證，足見被告所持有業經擊發
    之子彈一顆，亦具有殺傷力，被告事後辯稱未改造云云，無非避重就輕之詞，不
    足採信，本件被告罪證明確，犯行洵堪認定。
二、核被告所為，係犯槍砲彈藥刀械管制條例第十一條第一項之未經許可製造可發射
    子彈具有殺傷力之改造手槍罪、第十二條第四項之未經許可持有子彈罪。被告持
    有改造手槍之低度行為應為製造之高度行為所吸收，不另論罪。被告所犯前開二
    罪間，犯意各別，犯罪構成要件不同，且非同一時間為之，應予分論併罰，公訴
    人認應論以一行為觸犯二罪名之想像競合犯，容有誤會。原審就被告非法持有子
    彈罪部分，因此適用同條例第十二條第四項判處被告有期徒刑四月併科科罰金新
    台幣五萬元，其認事用法及量刑均無不妥，被告上訴意旨略以原審判決就此部分
    量刑過重請求予以撤銷云云，核屬無據，被告此部分之上訴為無理由，應予駁回
    。至被告非法製造可發射子彈具有殺傷力之槍枝罪部分，原審予以論罪科刑雖非
    無見，但被告既因丁○○之出言內容及態度欠佳，始亮槍，其意在單純教訓對方
    ，使對方知難而退，但因於拉扯間不慎誤扣板機而擦槍走火，初無傷人之惡性，
    及見對方受傷流血時即趕緊叫人將被害人送醫，並無繼續槍擊之行為，事後又就
    過失傷害部分已與被害人達成和解，顯示其潛在之行為危險性非無改善之可能，
    應無宣告強制工作之必要（詳如後述），原審就此逕為強制工作之諭知尚有未洽
    ，被告上訴意旨否認改造固無取，但原判決就此部分之判決結果既有可議之處，
    自應由本院就該部分予以撤銷改判。爰審酌被告犯罪之動機、目的、手段，犯罪
    所生之危害、其就改造手槍部分未能坦承犯行之態度等一切情狀，量處如主文所
    示之刑，並與本院駁回上訴之部分定其應執行刑，暨就罰金部分並諭知易服勞役
    之折算標準。另槍砲彈藥刀械管制條例第十九條規定，業經司法院大法官會議於
    八十七年十二月十八日公布釋字第四七一號解釋，認該條規定不問對行為人有無
    預防矯治其社會危險性之必要，一律宣付強制工作三年之部分，不合憲法第二十
    三條所定之比例原則，應自解釋公布日起停止適用（司法院大法官會議釋字第四
    七一號解釋參照），本件被告素行良好，並無其他犯罪之前科，此有台灣高等法
    院被告全國前案紀錄表在卷可按，雖其於本案非法改造手槍並擁槍、彈自重，對
    於社會治安形成挑戰，但其業因本案受法定重刑之科處，且被告係於拉扯之間始
    誤扣板機肇事，並無持槍傷人之重大惡性，並已與被害人達成和解，顯示其危險
    性尚具有改善之可能，並有重返社會並適應社會生活之期待可能性，藉由刑罰之
    制裁應已足收威嚇感化之功能，無宣告強制工作之必要附此說明。
三、扣案之仿ＣＬＯＣＫ廠一七型半自動手槍製造之改造手槍壹支 (含彈匣壹個)，
    係違禁物，應依刑法第三十八條第一項第一款之規定，併予宣告沒收。
    至於被告原持有具殺傷力之子彈一顆，業已於誤傷告訴人時擊發，僅餘彈殼，已
    非違禁物，爰不再予宣告沒收，附此敘明。
四、公訴意旨另以：被告甲○○除持有如事實欄所示具殺傷力之子彈一顆外，另持有
    扣案之子彈一顆，此部分亦係犯槍砲彈藥刀械管制條例第十二條第四項之未經許
    可持有子彈罪；且被告於八十八年八月十八日晚間九時三十分許，在台中縣大甲
    鎮○○里○○街七十八號第二休閒空間泡沫紅茶店內，因前來店內消費之葉建偉
    以穢言辱罵其僱用之女服務生，而心生不滿，被告先與葉建偉同行之告訴人在上
    開泡沫紅茶店門口發生爭執、拉扯後，進入店內，竟基於殺人之犯意，自該店內
    吧台下取出黑色公事包內如事實欄所示槍枝子彈，持上開手槍以約二公尺之距離
    射擊告訴人左腹部一槍，告訴人因即時送醫始倖免於難，因認被告此部分另涉犯
    刑法第二百七十一條第三項、第一項之殺人未遂罪嫌云云。然查：
(一)、扣案之子彈一顆經送請內政部警政署刑事警察局鑑定結果，認係土造子彈，具
      直徑約八．三ＭＭ金屬彈頭，經實際試射，無法擊發，認不具殺傷力，有該局
      八十八年八月三十日  (八八)刑鑑字第八五六九四號鑑驗通知書一紙附卷可稽
      ，就被告持有上開子彈部分，自與未經許可持有子彈罪，須具有殺傷力構成要
      件有間，就該部分自難科被告以刑罰。
(二)、就槍傷丁○○部分：
      １．本件案發當時係因與丁○○一同前來泡沬紅茶店消費之葉建偉，以穢言辱
      罵被告僱用之女服務生陳佩吟、羅惠雯及羅靜雯三人係妓女，被告乃與葉建偉
      發生爭執所引起，已見前述，則案發當日與被告發生爭執之人係葉建偉，並非
      告訴人，被告與告訴人既係好友關係，彼此間又未發生糾紛，是被告當時顯無
      殺害告訴人之動機與理由。
      ２、告訴人於於案發翌日之八十八年八月十九日警訊時陳稱：「 (問：你們為
      何會發生槍擊呢？)．．．甲○○就到櫃檯 (吧檯)公事包內拿出手槍時我坐者
      並告其不要對葉建偉這樣，結果於拉扯中槍枝子彈就打入我左腹部受到傷害」
      ；「由甲○○自己持手槍過來時，我告其大哥別這樣，拉扯中就中彈」等語；
      證人陳佩吟於同日警訊時證稱：「．．．老闆甲○○就走到櫃檯內拿出一個包
      包，然後從包包內取出手槍走向葉建偉，丁○○見狀就走過去，擋著甲○○雙
      方拉扯間，我就聽到槍擊聲．．．」等語；證人羅惠雯於同日警訊時證稱：「
      ．．．甲○○便走到吧檯取出乙把黑色手槍．．．並對我使眼色意思嚇唬葉建
      偉一下，甲○○叫丁○○別插手管這件事，堅持葉建偉向我和羅靜雯道歉，但
      葉建偉一直沒有意願，丁○○以為甲○○要對葉建偉不利，便阻撓甲○○，雙
      方發生拉扯，無意中槍枝走火子彈擊中丁○○右下腹部．．．」等語；證人羅
      靜雯於同日警訊時證稱：「．．．甲○○便持著槍要找葉建偉算帳，此時丁○
      ○見狀便起身阻止甲○○，在拉扯中只聽見碰的一聲，丁○○仰身往後倒下去
      ．．．」等語；證人葉建偉於同日警訊時證稱：「．．．老闆甲○○心中不悅
      ，要找我算帳，丁○○出面阻擋，擋在我面，背對著我，面向甲○○，說：大
      哥別這樣 (台語)，話說完便聽到槍聲，丁○○便倒下去．．．」；「可能是
      因為我說了該店小姐穿著暴露像妓女一樣，該紅茶店老闆甲○○聽了心中不悅
      ，便持槍要找我麻煩，丁○○便起來阻止，才發生這件槍擊事件」等語，而上
      開告訴人及證人之指述與證述，與被告所供係誤觸板機所誤傷一節相符，顯見
      被告應無殺害告訴人之意思，至為明確。
      ３、被告在告訴人受傷後即要求店內之小姐羅惠雯叫救護車且協助送醫之事實
      ，業據告訴人、證人陳佩吟、羅靜雯於八十八年八月十九日警訊時分別供述、
      證述明確，被告如果真有殺人之犯意，豈會在開槍後隨即要人叫救護車將告訴
      人送醫急救，並益足以推論得知，被告絕無殺害告訴人之意思。
      ４、至於告訴人於八十八年九月十二日警訊時，雖一反之前供詞，陳稱：被告
      係在相隔約二公尺遠之距離朝伊左腹部射擊云云，惟告訴人嗣後之供述，非但
      與其於案發翌日之指陳不同，亦與當時在場之證人葉建偉、陳佩吟、羅惠雯、
      羅靜雯證述截然有別，上開供述顯有疵；且依經驗法則，告訴人於案發當時之
      供述，較少權衡利害得失，其所為供述之可信度較高；再者，告訴人於八十八
      年九月十二日警訊時陳稱：被告事後均未親自前往探視，足見當時告訴人處於
      對被告極度不滿之狀態，其所為指陳難免有偏頗之虞，實難僅憑告訴人上開有
      瑕疵且有偏頗之虞之指述，即論處被告有殺人犯行，自仍以其於八十八年八月
      十九日警訊時之陳述，較為可採。
(三)、被告所持有扣案之子彈既無殺傷力，就該部分難科被告以刑罰，已如前述，就
      該部分本應為無罪之判決。其次，告訴人業於事後已與被告達成和解，有和解
      書一件在卷可查；告訴人並於本院八十九年六月三十日當庭撤回對被告之告訴
      ，有訊問筆錄可按，而被告槍傷告訴人所犯僅係刑法第二百八十四條之過失傷
      害罪，亦已詳述如前，依同法第二百八十七條規定係屬告訴乃論之罪，茲既據
      告訴人撤回告訴，本亦應諭知不受理判決，然公訴人認該持有不具殺傷力之子
      彈部分，與論罪科刑之具殺傷力之子彈部分，具有單純一罪關係；另槍傷告訴
      人部分與被告前揭經論罪科刑部分之製造改造手槍罪間為牽連犯之裁判上一罪
      關係，爰均不另為無罪與不受理之諭知，併此敘明。
據上論結，應依刑事訴訟法第三百六十九條第一項前段、第三百六十四條、第三百六
十八條、第二百九十九條第一項前段、槍砲彈藥刀械管制條例第十一條第一項、第十
九條第一項，刑法第十一條前段、第五十五條、第四十二條第二項、第三十八條第一
項第一款，罰金罰鍰提高標準條例第二條，現行法規所定貨幣單位折算新台幣條例第
二條，判決如主文。
本案經檢察官乙○○到庭執行職務。
中       華       民       國   九  十    年     三      月    十五     日
                                臺灣高等法院臺中分院刑事第七庭
                                      審判長法  官  林  榮  龍
                                            法  官  江  錫  麟
                                            法  官  謝  說  容
右正本證明與原本無異。
如不服本判決應於收受送達後十日內向本院提出上訴書狀，其未敘述上訴之理由者並
得於提起上訴後十日內向本院補提理由書（均須按他造當事人之人數附繕本）。
                                            書記官  阮  正  枝
中       華       民       國   九  十    年     三      月    十六     日
附錄論罪科刑之法條︰
槍砲彈藥刀械管制條例第十一條第一項：未經許可，製造、販賣或運輸第四條第一款
所稱其他可發射金屬或子彈具有殺傷力之各式槍砲者，處五年以上有期徒刑，併科新
臺幣一千萬元以下罰金。
第十二條第四項：未經許可，持有、寄藏或意圖販賣而陳列子彈者，處五年以下有期
刑，併科新臺幣三百萬元以下罰金。
                                                                        Ｋ


司法院資訊處製作；財團法人民間司法改革基金會備份。
